臺灣高等法院臺中分院刑事裁定　　　　　100年度抗字第632號
抗　告　人
即　被　告　陳銘德
上列抗告人因詐欺案件，不服臺灣臺中地方法院中華民國100年6
月27日裁定（原審案號：100年度聲字第2494號），提起抗告，
本院裁定如下：
      主  文
抗告駁回。
      理  由
一、抗告意旨略以：(一)、原裁定法院認定是否應對抗告人為限制
    出境處分時，除為保全追訴、審判之進行或刑罰之執行外，
    應同時審酌抗告人之人權保障，自須對抗告人聲請理由實際
    調查、審酌，並說明有何充分理由及客觀事實，足認抗告人
    有刑事訴訟法第101條第1項或同法第101條之1第1項各款所
    列情形，而應予限制出境，始屬適法，惟原裁定理由並未就
    抗告人有何具體事實足認有限制出境之必要加以論斷，遽駁
    回抗告人解除限制出境之聲請，顯屬率斷。(二)、抗告人經營
    環保鞋業，自身已投入資金逾新臺幣（下同）1200萬元，另
    自行對外籌措資金累計至少5千萬元以上，在抗告人負擔高
    額債務下，實無經濟能力可長期居留國外，且抗告人已投入
    畢生心血研發環保鞋業，自期望公司儘速步入軌道，創造產
    值以償還債務，豈可能滯留國外不歸之理。(三)、又抗告人投
    入環保鞋業之研發已近10年，初期營運資源有限，尚須對外
    舉債，自無多餘人力可職司專業分工，全賴抗告人事必躬親
    ，以確保公司營運正常，惟原裁定不查，遽以抗告人得委由
    相關經理人才管理行銷，非需抗告人親自為之為由，駁回抗
    告人之聲請，顯係不了解企業經營實況所致。(四)再者，重大
    商業往來首重溝通以建立互信，親身會面乃可加速公司間相
    互瞭解、信任進而產生合作共識，故基於商業慣例及商業禮
    儀，抗告人應親自拜會國外廠商以展現合作誠意。故原裁定
    以現今科技發達，非不得透過其他方式聯絡科技發達等語駁
    回抗告人之聲請，顯未審酌實際商業習慣，非屬恰當。綜上
    所述抗告人並無滯留國外不歸之可能及必要，且抗告人已提
    出保證人願意具保之證明，對於本案審判或執行之進行應不
    致有所影響，實無限制出境必要，請求准予解除抗告人之限
    制出境處分等語。
二、按限制被告出境，僅在限制被告應居住於我國領土範圍內，
    不得擅自出國，俾便於訴訟程序之進行，較之限制居住於某
    市某縣某鄉某村，其居住之範圍更為廣闊，是限制出境與限
    制住居名稱雖有不同，然限制出境亦屬限制住居之處分，係
    執行限制住居方法之一種。故限制出境之處分，性質上屬於
    限制住居之一種，目的在防止被告逃亡，確保被告能於審判
    時到庭，以利刑事訴訟程序之進行，是考量解除限制出境與
    否，自應以訴訟之進行、證據之調查及刑罰之執行是否因此
    而受影響為判斷依據。次按，限制住居、出境僅在保全刑事
    偵查、審判、執行之順利進行，屬於刑事訴訟之保全程序，
    並非在確定被告對於本案是否應負擔罪責與是否應科處刑罰
    之問題。簡言之，僅係在判斷有無保全之必要而已，故有關
    限制出境之事由是否具備、是否具有限制出境必要性之審酌
    ，並毋須如同本案有罪或無罪之判決，必將所有犯罪事實證
    明至「無合理懷疑之確信程度」，反之，只須對前揭要件事
    實證明至讓法院相信「很有可能如此」之程度即可，且踐行
    自由證明之程序即可。是依卷內證據，倘被告犯罪嫌疑重大
    ，確有出境滯留他國不歸而逃亡之可能性存在，足以影響審
    判之進行或刑罰之執行，受訴法院自有依法認定裁量，並按
    訴訟進行程度及其他一切情狀，斟酌認定之權。
三、經查：
  (一)按刑事訴訟法第101條第1項所謂犯罪嫌疑重大，其關鍵在於
    「嫌疑」重大，而非「犯罪」重大，亦即係指有具體事由足
    以令人相信被告很可能涉嫌其被指控之犯罪，與認定犯罪事
    實所依憑之證據需達無合理懷疑之程度者，尚屬有別。查抗
    告人所涉詐欺之犯行，前經臺灣臺中地方法院檢察署檢察官
    以98年偵字第19948號起訴，現經臺灣臺中地方法院以100年
    度易字第630號審理中，此有臺灣高等法院被告前案紀錄表
    各1份在卷可憑。基此，本院認抗告人之犯罪嫌疑自屬重大
    無疑，且解除抗告人限制出境恐有出國滯外不歸或逃亡之虞
    ，非予限制出境顯難進行追訴、審判之進行或刑罰之執行，
    故抗告人之限制出境之原因尚在。且原審裁定已於理由欄、
    三、（二）中敘明：「被告涉犯罪情節，在本院所提出之辯
    解及就檢察官所舉證人之證據能力均有爭執觀之，本案案情
    複雜，有諸多爭點尚待釐清，本院審酌被告涉案情節非輕，
    且依其社會活動及經濟情況，當有能力長期留居國外，如任
    其出境、出海，恐有滯留在外不歸之可能性」等語，已就其
    限制出境之必要以利審判進行等理由說明綦詳，核屬原審法
    院本於審判職權之適法行使，尚無逾越法律規定，矧抗告人
    所涉犯詐欺取財罪嫌，係最重本刑5年以下有期徒刑之犯罪
    ，對其施以限制出境（出海）之保全處分，相較於羈押處分
    之嚴重手段已屬輕微，故原審裁定尚無逾越比例原則之處，
    本件並未有原審未經審認、說明而逕予認定抗告人犯罪嫌疑
    重大之違誤。故抗告人指摘原審裁定有抗告人是否有刑事訴
    訟法第101條第1項或同法第101條之1第1項各款所列情形未
    予說明之理由不備之違誤，殊無理由。
  (二)原審裁定雖就抗告人提供保證人以解除限制出境，未予說明
    ，惟依前開說明，本院既認抗告人之犯罪嫌疑重大，縱其先
    前均依規定到庭接受審判，惟如任其出境，恐有滯留國外不
    歸而逃亡之可能性，為保全審判之進行及刑罰之執行，自有
    繼續限制抗告人出境之必要，不應以抗告人自偵查、審判迄
    今均有到庭應訊為由，即解除對抗告人之限制出境，致影響
    審判之進行及刑罰之執行。故抗告人之限制出境之原因尚在
    ，限制出境之事由並非抗告人提供保證人之保證書所能消滅
    。
  (三)至於抗告人雖聲稱依其工作狀況，有出國洽談商務之必要，
    對其裁定限制出境已對其公司營運產生不便與影響，是其願
    提出保證人保證書以確保日後審判之執行云云。惟查現代通
    訊科技發達，抗告人非不得透過視訊等其他方式聯絡溝通或
    委託他人代為，衡情並無由被告親自出國處理之必要性，況
    抗告人並未具體敘明及提出相關證據釋明究有何事務必須由
    其親自出國處理不可，且如准予解除限制出境，將來一旦被
    告長期滯留境外，勢將影響本案訴訟程序之進行。限制出境
    固會影響到抗告人工作之發展，惟此乃具有強制處分性質之
    限制住居所必然伴隨之結果，自不得反以侵害到工作，作為
    請求解除該限制住居、出境、出海之理由。
  (四)又抗告人於偵查期間雖均有按時到庭，惟尚未能確保將來刑
    事審判程序或執行等程序均能順利進行，衡以趨吉避兇之人
    性，抗告人出境滯留國外不歸以逃避追訴、刑罰執行之可能
    性，即屬存在，原審認被告有逃亡隱匿國外之虞，亦屬有據
    。原裁定已附具理由說明認定衡酌之依據，其駁回被告解除
    限制出境之聲請，於法尚無不合。抗告意旨仍執原裁定已說
    明論駁之事項，徒憑己意，再事爭執，即難認為有理由，應
    予駁回。
四、據上論結，應依刑事訴訟法第412條，裁定如主文。
中    華    民    國    100    年    8    月   10    日
            刑事第九庭  審判長法  官  江  德  千
                              法  官  莊  深  淵
                              法  官  賴  妙  雲
以上正本證明與原本無異。
不得再抗告。
                              書記官  陳  三  軫
中    華    民    國    100    年    8    月   10    日